【裁判字號】    90,小上,38
【裁判日期】    901211
【裁判案由】    給付價金等
【裁判全文】
臺灣桃園地方法院民事判決  九十年度小上字三八號
    上  訴  人  乙○○
    訴訟代理人  丙○○
    被上訴人    易典電器音響有限公司
    法定代理人  甲○○
右當事人間請求損害賠償事件，上訴人對於中華民國八十九年十一月十五日本院桃園
簡易庭八十九年度桃小字第三四六號第一審判決提起上訴，本院判決如左：
    主    文
上訴駁回。
第二審訴訟費用新臺幣肆仟零玖拾伍元由上訴人負擔。
    事    實
甲、上訴人方面：
一、聲明：求為判決：(一)原判決廢棄。(二)駁回被上訴人在第一審之訴及假執行之聲請
          。
二、陳述：除與原判決記載相同者，茲引用之外，補稱：
（一）按判決不適用法規或適用不當者，為違背法令，民事訴訟法第四百六十八條定
      有明文，又民法第六百六十七條規定：「稱合夥者，謂二人以上互約出資，以
      經營共同事業之契約。前項出資，得以金錢或他物，或勞務代之。」民法第五
      百八十九條規定：「稱寄託者，謂當事人一方，以物交付之他方，他方允為保
      管之契約」。
（二）本件被上訴人主張上訴人於民國（下同）八十七年十一月五日向其租用ＳＶ５
      ６０－０５３號電腦伴唱機，合約期間為一年，雙方約定以該伴唱機月收入六
      成計算之金額充作被上訴人之租金，嗣因該伴唱機於八十八年一月間遭竊有返
      還租賃物不能之情形，因而請求上訴人賠償新台幣（下同）二十萬九仟元，因
      上訴人抗辯係經營合夥事業，被上訴人遂改主張寄託關係，請求賠償寄託物之
      價額。按租賃與寄託係不同之法律關係，而我民事訴訟法係採傳統之訴訟標的
      理論，到底被上訴人係以租賃物返還請求損害賠償或以寄託物之返還請求損害
      賠償，並不明確。
（三）本件雙方約定由被上訴人提供不用管理投幣式之伴唱機及負責維修，上訴人負
      責提供場地，伴唱機及維修即為被上訴人之出資，場地之提供即為上訴人之出
      資，而利潤方面，被上訴人乃得六成，上訴人僅得四成。如未有利潤所得，則
      雙方均無利潤可分，此與時下之租賃有一定之租金及寄託有一定之報酬不同，
      是兩造所經營之事實係合夥無疑，而合夥財產係因不可抗力而失竊。
乙、被上訴人方面：
一、聲明：如主文所示。
二、陳述：除與原判決記載相同者，茲引用之外，補稱：
（一）被上訴人於原審起訴狀中訴之聲明第二項，請求上訴人應返還如附表所示ＳＶ
      ５６０－０５３電腦伴唱機一台及其附件或償付二十萬九千元並自本訴狀繕本
      送達翌日起至清償日止按年利率百分之五計算之利息。其基礎事實為：上訴人
      雖收受  ＳＶ５６０－０５３電腦伴唱機等並安裝竣事，但其所有權仍為被上
      訴人所有，以及其所得利潤四六分帳，以上基礎事實，即係上訴人在原審所稱
      之『寄放』，是主張保管中（民法第四三二條第一項、第五八九條第一項）之
      標的伴唱機，係寄託關係者乃上訴人而非被上訴人，何況民事訴訟法第二五五
      條第一項第二款規定請求之基礎事實同一者，並非真正之訴之變更，故租賃物
      返還請求損害賠償與寄託物之返還請求損害賠償，法律上之性質雖有未同，但
      二者訴訟上所據之事實同一，凡此在  訴訟進行中隨對造抗辯而更正法律關係
      ，亦為法律所允許（最高法院五六年台上字第三０六  四號判例參照）。
（二）被上訴人否認兩造有合夥關係存在，此觀本件標的伴唱機之外上訴人又另購進
      壹台投幣式卡拉ＯＫ一節自明。並且，上訴人之該說詞與標的伴唱機之法律關
      係無涉，該標的伴唱機所有權仍屬被上訴人所有。何況上訴人亦自認標的伴唱
      機不用管理，而其投幣型又必有收入，絕無上訴人所稱未有利潤所得之情形，
      茲上訴人自安裝標的伴唱機之後，竟分毫不付所得，意在搪塞償付之責任，至
      為灼然。
（三）按契約解除時，當事人雙方有回復原狀之義務，應返還之物有毀損、滅失或其
      他事由致不能返還者，應償還其價額，又上揭規定於終止契約亦準用之（民法
      債總第二六三條、二五九條第六款參照）。茲標的伴唱機因可歸責於上訴人之
      保管不當失竊，無由返還，被上訴人自得請求上訴人償還物之價額二十萬三千
      元，乃屬當然之理。
    理    由
一、按對於小額程序之第一審裁判之上訴或抗告，非以其違背法令為理由，不得為之
    ，民國（下同）八十八年二月三日修正之民事訴訟法第四百三十六條之二十四第
    二項定有明文。而所謂違背法令，依同法第四百三十六條之三十二規定準用同法
    第四百六十八條規定結果，係指判決不適用法規或適用不當者。而小額程序之上
    訴狀內應記載上訴理由，表明下列二款事項：即(一)、原判決所違背之法令及其具
    體內容。(二)、依訴訟資料可認為原判決有違背法令之具體事實。即上訴人應於上
    訴狀或理由書內應有具體之指摘，並揭示該法規之條項或內容，若係成文法以外
    之法則，應揭示該法則之旨趣，倘為司法院之解釋或最高法院之判例，則應揭示
    該判解之字號或其內容，上訴狀或理由書如未依此項方法表明者，即難認為已對
    原判決違背法令有具體之指摘，其上訴自難認為合法，故如僅就原審取捨證據任
    加指摘，並未具體指出原判決違背何等法規，其上訴即難認為合法（最高法院七
    十一年度台上字第三一四號判例意旨參照）。
二、查本件上訴人就原判決於八十九年十二月二十九日向本院合議庭提起上訴，核其
    上訴理由狀所載指陳：（一）按判決不適用法規或適用不當者，為違背法令，民
    事訴訟法第四百六十八條定有明文，又民法第六百六十七條規定：「稱合夥者，
    謂二人以上互約出資，以經營共同事業之契約。前項出資，得以金錢或他物，或
    勞務代之。」民法第五百八十九條規定：「稱寄託者，謂當事人一方，以物交付
    之他方，他方允為保管之契約」。（二）本件被上訴人主張上訴人於八十七年十
    一月五日向其租用ＳＶ５６０－０５３號電腦伴唱機，合約期間為一年，雙方約
    定以該伴唱機月收入六成計算之金額充作被上訴人之租金，嗣因該伴唱機於八十
    八年一月間遭竊有返還租賃物不能之情形，因而請求上訴人賠償新台幣二十萬九
    仟元，因上訴人抗辯係經營合夥事業，被上訴人遂改主張寄託關係，請求賠償寄
    託物之價額。按租賃與寄託係不同之法律關係，而我民事訴訟法係採傳統之訴訟
    標的理論，到底被上訴人係以租賃物返還請求損害賠償或以寄託物之返還請求損
    害賠償，並不明確。（三）本件雙方約定由被上訴人提供不用管理投幣式之伴唱
    機及負責維修，上訴人負責提供場地，伴唱機及維修即為被上訴人之出資，場地
    之提供即為上訴人之出資，而利潤方面，被上訴人乃得六成，上訴人僅得四成。
    如未有利潤所得，則雙方均無利潤可分，此與時下之租賃有一定之租金及寄託有
    一定之報酬不同，是兩造所經營之事實係合夥無疑，而合夥財產係因不可抗力而
    失竊等語。上訴人顯未具體指出原判決違背何等法規，再依民事訴訟法第四百三
    十六條之三十二準用同法第四百七十一條第一項之：上訴人於提起上訴後二十日
    內未提出理由書者，毋庸命其補正即應以裁定駁回之規定，本院復毋庸命其就此
    部分再為補正，是其上訴不合法應予駁回。
三、依民事訴訟法第四百三十六條之三十二、第九十五條、第七十八條，判決如主文
    。
中      華      民      國    九十      年     十二     月      十一    日
                                            臺灣桃園地方法院民事第一庭
~B審判長法  官  郭琇玲
~B      法  官  黃若美
~B      法  官  張益銘
右正本證明與原本無異
不得上訴。
中      華      民      國    九十      年     十二     月      十一    日
~B      法院書記官  卓清和


司法院資訊處製作；財團法人民間司法改革基金會備份。
